【裁判字號】    98,聲,217
【裁判日期】    981123
【裁判案由】    聲請回復原狀
【裁判全文】
臺灣高雄地方法院刑事裁定               98年度聲字第217號
聲  請  人
即  上訴人  甲○○
上列聲請人即上訴人因強盜案件，不服本院中華民國98年7月28
日98年度訴字第810號第一審判決，於逾上訴期間後聲請回復原
狀，並補行上訴，本院裁定如下：
    主  文
回復原狀之聲請及上訴均駁回。
    理  由
一、聲請意旨略以：聲請人即上訴人甲○○於民國98年8 月17日
    收受鈞院98年度訴字第810 號判決，惟因家住高雄縣甲仙鄉
    ，受同年8 月8 日之莫拉克風災影響，家園對外交通及通訊
    於該日（8 日）前後均中斷，致聲請人延誤上訴機會，實非
    因過失而遲誤上訴期間，爰聲請回復原狀。
二、按非因過失，遲誤上訴、抗告或聲請再審之期間，或聲請撤
    銷或變更審判長、受命推事、受託推事裁定或檢察官命令之
    期間者，於其原因消滅後5 日內，得聲請回復原狀，又回復
    原狀之聲請，由受聲請之法院與補行之訴訟行為合併裁判之
    ，刑事訴訟法第67條第1 項、第69條第1 項分別定有明文。
    次按不守期限之原因，必限於不能歸責於當事人者，始得聲
    請回復原狀；聲請回復原狀，應以非因過失遲誤期間者為限
    ；所謂非因過失，係指逾期之緣由非可歸責於當事人而言，
    若其不能遵守期間由於自誤，即不能謂非過失（最高法院18
    年抗字第148 號判例、87年度臺上字第1863號判決、21年抗
    字第169 號判例意旨參照）。又按聲請回復原狀，並補行上
    訴者，應就非因過失遲誤期間之原因及其消滅時期，於書狀
    內釋明之，刑事訴訟法第68條第2 項亦定有明文。
三、再按送達於應受送達人之住、居所、事務所或營業所，不獲
    會晤應受送達人，亦無法準用民事訴訟法第137 條規定將文
    書付與有辨別事理能力之同居人或受僱人者，得將文書寄存
    送達地之自治或警察機關，並作送達通知書2 份，1 份黏貼
    於應受送達人住居所、事務所、營業所或其就業處所門首，
    另1 份置於該送達處所信箱或其他適當位置，以為送達，又
    寄存送達，自寄存之日起，經10日發生效力，刑事訴訟法第
    62條準用民事訴訟法第136 條至138 條規定甚明。再上訴期
    間為10日，自送達判決後起算，而應於法定期間內為訴訟行
    為之人，其住所、居所或事務所不在法院所在地者，計算該
    期間時，應扣除其在途之期間，亦為刑事訴訟法第349 條、
    第66條第1 項所明定。
四、經查：
（一）聲請人前因強盜案件，經本院於98年7 月28日以98年度訴
      字第810 號判決有期徒刑2 年8 月，並於98年8 月5 日將
      該刑事判決送達至本件聲請人之住所，嗣因未會晤聲請人
      ，而於同日寄存於聲請人戶籍所在地之里關派出所；聲請
      人於98年8 月17日收受前開刑事判決書正本；聲請人直至
      98年9 月11日始提起上訴及聲請回復原狀等情，業據本院
      調取98年度訴字第810 號刑事卷宗（即該刑事判決正本之
      送達證書）核閱無誤，並有聲請人之刑事回復原狀聲請狀
      在卷可稽。此部分事實，堪以認定。
（二）聲請人雖稱：甲仙鄉的住所對外交通及通訊，因受莫拉克
      風災影響，於98年8 月8 日前後均中斷，致延誤上訴期間
      云云。且有本院依職權函詢之中華郵政股份有限公司鳳山
      郵局98年11月6 日鳳郵字第0980200281號函、高雄縣政府
      98年11月12日府工土字第0980289528號函，表示：被告住
      所（高雄縣甲仙鄉關山村11鄰關西巷15號）對外聯絡之「
      贏橋」毀損，便道工程已對外發包，至今尚未修復；又因
      「贏橋」受溪水暴漲沖毀，該址及附近住戶之郵件，均無
      法送達所屬之集體受信箱。惟查：
   1、聲請人自上開刑事案件宣判後至今，均未遷移戶籍，此有
      高雄縣甲仙鄉戶政事務所98年11月2 日甲鄉戶字第098000
      2294號函在卷可佐。故本院判決書於送達聲請人時，聲請
      人之戶籍既未遷徙，聲請人復疏未向本院就其應受送達之
      處所有所聲明，從而本院判決書向聲請人原住所地為送達
      ，實屬有據。
   2、又聲請人業經遷往甲仙市區租住，並囑甲仙郵局之郵政投
      遞人員暫將其郵件改送新址乙情，有中華郵政股份有限公
      司鳳山郵局98年11月6 日鳳郵字第0980200281號函附卷可
      參。是聲請人業於風災過後遷往新址，郵件亦改往新址收
      送，可順利送達，並無聲請人所述有非因過失之風災，且
      原因尚未消滅，以致收受或寄送郵件之情形。
   3、再本院上開刑事判決，依法寄存於聲請人戶籍所在地之派
      出所，應於寄存後10日，即於98年8 月15日生送達之效力
      。即便聲請人確因風災因素而致對外聯繫暫時中斷，然聲
      請人既已於98年8 月17日收受該刑事判決書，且嗣後並無
      其他延誤期間之情形發生，聲請人至遲應於判決發生送達
      效力後10日上訴期間加計4 日在途期間，即於98年8 月31
      日前提出上訴，而聲請人直至98年9 月11日始提出上訴狀
      ，並提出本件聲請回復原狀，其上訴顯已逾期。
（三）綜上，聲請人業於98年8 月17日收受上開刑事判決書，卻
      於98年9 月11日始提起上訴及聲請回復原狀，顯已逾越上
      訴期間，且聲請人收受判決書後至提起上訴前之期間內，
      又無其他非因過失而遲誤上訴期間之原因發生，是聲請人
      逾越上訴期間顯有可歸責己之事由，既不能謂非過失，揆
      諸首開說明，其聲請回復原狀，即屬無據，應予駁回。從
      而本件上訴，仍應認為已逾10日上訴期間，不合法律上之
      程式，應併予駁回。
五、據上論斷，依刑事訴訟法第69條第1 項前段、第362 條前段
    、第220條，裁定如主文。
中    華    民    國    98    年    11    月    23    日
                刑事第十二庭  審判長法  官  黃建榮
                                    法  官  王品惠
                                    法  官  楊珮瑛
以上正本證明與原本無異。
如不服本裁定，應於收受送達後5 日內向本院提出抗告狀。
中    華    民    國    98    年    11    月    24    日
                                    書記官  郭南宏


司法院資訊處製作；財團法人民間司法改革基金會備份。
